【裁判字號】    99,訴,511
【裁判日期】    990729
【裁判案由】    毒品危害防制條例
【裁判全文】
臺灣桃園地方法院刑事判決               99年度訴字第511號
公  訴  人  臺灣桃園地方法院檢察署檢察官
被      告  丙○○
選任辯護人  劉世興律師
            張運弘律師
上列被告因毒品危害防制條例案件，經檢察官提起公訴（99年度
偵字第10504 號），本院判決如下：
    主  文
丙○○無罪。
    理  由
一、公訴意旨略以：被告丙○○明知愷他命（Ketamine，又稱 K
    他命）係毒品危害防制條例所列管之第三級毒品，非經許可
    ，不得販賣、意圖販賣而持有，詎其於民國98年5 月3 日晚
    間某時許，在不詳處所，以新臺幣（下同）100,000 餘元之
    代價，向真實姓名年籍不詳之人購買毛重566.80公克（起訴
    書誤載為549.88公克）之第三級毒品愷他命6 大包後，竟基
    於販賣之意圖而持有之。嗣於98年5 月4 日凌晨3 時20許，
    丙○○搭乘由不知情友人甲○○所駕駛車牌號碼5191－JJ號
    之自用小客車，而在桃園縣桃園市○○路69號前暫停時，為
    警盤查查獲，因認被告涉犯有毒品危害防制條例第5 條第 3
    項之意圖販賣而持有第三級毒品罪嫌等語。
二、按犯罪事實應依證據認定之，無證據不得認定犯罪事實；不
    能證明被告犯罪者，應諭知無罪之判決，刑事訴訟法第 154
    條第2 項及第301 條第1 項分別定有明文。又按刑事訴訟法
    上所謂認定犯罪事實之證據，係指足以認定被告確有犯罪行
    為之積極證據而言，如未能發現相當證據或證據不足以證明
    ，自不能以推測或擬制之方法，以為裁判基礎，最高法院29
    年上字第3105號及40年臺上字第86號分別著有判例要旨可資
    參照。復按刑事訴訟上證明之資料，無論其為直接或間接證
    據，均須達於通常一般之人均不致有所懷疑，而得確信其為
    真實之程度，始得據為有罪之認定，若其關於被告是否犯罪
    之證明未能達此程度，而有合理懷疑之存在，致使無從形成
    有罪之確信，根據「罪證有疑，利於被告」之證據法則，即
    不得遽為不利被告之認定，最高法院76年臺上字第4986號亦
    著有判例意旨可資參照。
三、本案公訴人認被告丙○○涉犯有毒品危害防制條例第5 條第
    3 項之犯行，無非係以(一)扣案之愷他命數量龐大、純度高，
    衡情並非僅係單純供被告個人施用，且被告就購買愷他命之
    金錢來源供述不清；(二)證人甲○○、乙○○、簡志修、鍾碧
    霞之證述；(三)行動電話個人基本資料及通聯記錄等件為其主
    要論據。而被告固坦承有於上揭所述時、地為警查獲，並扣
    得愷他命6 大包，惟堅決否認有何意圖販賣而持有之犯行，
    辯稱：扣案之愷他命均係為供自行施用而購買，並無販賣之
    意圖等語，辯護意旨則略以：被告為警查獲之際，並未同時
    在被告身上扣得帳冊或相關分裝工具，此已顯與一般販賣毒
    品之情形有別，且本案係因員警執行巡邏勤務而查獲，並非
    係有線報表示被告有販賣毒品之犯行，況經檢察官調閱通聯
    紀錄後，自被告購買愷他命時起迄為警查獲止，與被告以電
    話聯絡之對象亦均表示未曾向被告購買毒品，當不得僅以扣
    案之愷他命數量非低即遽謂被告持有愷他命之目的係在意圖
    販賣等語。
四、經查：
    (一)本案扣案之白色細晶體6 包經送內政部警政署刑事警察局
      鑑定之結果，均含有愷他命成分（驗前合計毛重556.80公
      克，驗餘合計淨重549.47公克，空包裝總重7.20公克，純
      度99% ，驗前總純質淨重544.10公克），有該局98年6 月
      6 日刑鑑字第0980064132號鑑定書1 份在卷可稽，是堪認
      扣案之白色細晶體6 包均確屬毒品危害防制條例第2 條所
      規定之第三級毒品無訛，合先敘明。
    (二)被告為警查獲後，固在警詢及偵查中均供稱扣案之愷他命
      係其於98年5 月3 日晚間7 、8 時許，撥打電話予友人甲
      ○○，請甲○○載其至桃園縣桃園市○○路後，再共同合
      資向他人購得等語，而與甲○○於警詢中所為愷他命係合
      資購買所得之供述相同。然查：證人甲○○嗣已在偵查及
      本院審理中具結證述：渠與被告係國中同學，故自該時起
      即已結識。98年5 月4 日凌晨，渠駕車經過桃園縣八德市
      ○○路上之某間茶行時，正巧見到被告站在門口，乃應被
      告之要求先載被告到桃園縣桃園市○○路69號之網咖，並
      準備再載送被告回家，而被告上車之際，手上即持有一牛
      皮紙袋，但渠並不知悉內為何物。迄渠駕車抵達上開網咖
      後，被告就將牛皮紙袋放在車上而獨自進入網咖把玩線上
      遊戲，渠則在車上等待。過了約5 至10分鐘後，因有員警
      過來盤查，被告即自網咖走出，並在打開車門後，拿出該
      牛皮紙袋就往網咖走，員警才將之將攔下，渠至此才知悉
      牛皮紙袋中所裝者為愷他命。查獲後，渠與被告併排站在
      路邊，被告又小聲告訴渠，要渠向員警說毒品係合資購買
      ，而因渠很緊張，且平日即將被告當作哥哥看待，故在警
      詢中始會配合被告而供稱扣案之愷他命係渠與被告所合資
      購買。但經渠事後仔細思考，認為渠當初僅係好心載送被
      告，且愷他命確實非渠所有，渠才會在偵查及法院審理中
      將事實全部供出等語；而被告就此在本院審理中亦明確供
      稱扣案愷他命確實係均其一人所有，僅係因遭警查之際，
      其很緊張，才會想說是與證人甲○○合資購買，並要求證
      人甲○○配合其之說詞等語；再參以卷附被告所使用電話
      號碼「0000000000」行動電話，與證人所使用電話號碼「
      0000000000」行動電話之雙向通聯紀錄查詢，被告與證人
      於98年5 月3 日下午5 時以電話聯繫後，至為警查獲之時
      止，二人即未再有通聯紀錄，且行動電話所顯示之基地台
      位置，在同年月4 日凌晨2 時許之前亦均不在同處，足徵
      證人甲○○嗣後證述之係偶然巧遇被告，始應被告之要求
      而載送其前往網咖一節與事實相符而可採信。準此，本案
      扣案之愷他命係由被告獨自向不詳之人購得而全數為其所
      有，僅係因事後置放於證人甲○○所駕駛車輛上始被查獲
      一節，亦堪以認定。
    (三)惟查：本案扣案之愷他命數量雖非低且純度高，然被告迭
      於警詢、偵查及本院審理中，均已一再供稱本案遭扣案之
      愷他命均係為供自己施用，且係因在網路上得知愷他命即
      將漲價，才會購買較多數量等語，而其為警查獲後，經員
      警採集尿液並以聯華生技公司之簡易尿液檢驗試劑初步鑑
      驗後，確呈K 他命反應，有桃園縣政府警察局查獲毒品危
      害防制條例「尿液」初步鑑驗報告單在卷可稽，再參以單
      次大量購買物品可取得較高之優惠，此亦為社會交易之常
      情，是被告上開所辯，已非全然無據，況購毒之人各次購
      買之毒品數量、品質，本無任何規律、限制，且因雙方資
      力、交情好壞、可提供數量、市場行情及查緝嚴謹與否之
      不同而致生差異，復持有毒品之原因不止一端，因製造、
      運輸而持有，或意圖販賣而持有，為轉讓而持有，或為施
      用之目的而持有，甚至單純之持有，均有可能，購入毒品
      之數量為何與是否意圖販賣毒品，亦無絕對關連，意圖販
      賣毒品之人，更不以需先購入數量較多之毒品為必要，是
      當不得僅以扣案毒品數量較為龐大且純度高一節，即率予
      推論被告之犯行。再佐以1.證人即查獲員警乙○○於本院
      審理中具結證述之：伊與同事於98年5 月4 日凌晨駕車執
      行巡邏勤務，並在行經建國路69號前時，因見證人甲○○
      所駕駛車輛停於路邊且未熄火，伊即上前盤查並請證人甲
      ○○出示證件，而過程中證人甲○○均相當配合，看不出
      有任何緊張之神情。但後來被告卻神色匆忙自網咖走出，
      且直接打開車輛副駕駛座的車門後，就拿出一包牛皮紙袋
      往網咖裡面走，伊乃將被告攔停，並詢問紙袋中係裝何物
      ，而經被告表示係愷他命後，伊就將被告及證人甲○○帶
      回警局等語，足證本案確係因員警盤查而查獲，並非係線
      報檢舉被告有販賣毒品之嫌疑；2.本案扣案之愷他命係 6
      大包，並非已分裝成數小包而易於販賣；3.遍查全卷，被
      告為警查獲之際，並未同時遭扣得任何分裝袋、分裝杓或
      磅砰等販毒之人通常用以分裝毒品之物；4.觀之上開雙向
      通聯記錄查詢，被告在為警查獲之前，雖曾與門號「0000
      000000（持用人孫慶原）、「0000000000（申辦人黃朝榮
      ）、「0000000000（申辦人陳奕緯）、「0000000000（使
      用人王冠傑）」有通聯紀錄，惟孫慶原、黃朝榮、陳奕緯
      於偵查中均陳稱不認識被告及證人甲○○，而王冠傑則係
      陳稱渠當日係與被告聯繫有關外出遊玩之情事，且渠平日
      施用之愷他命均係在凱悅KTV 所購買，並未曾向被告購買
      等語。是本案依卷內資料，既無任何足以認定被告確實欲
      販賣愷他命之客觀事證，自無法推論被告於購入扣案之愷
      他命後，主觀上已萌生意圖販賣以營利之意圖。
    (四)再查：被告就有關購買愷他命之金錢來源（於偵查中稱購
      買愷他命所花費之65,000元，平日係委託其母親鍾碧霞保
      管，迄為警查獲之前一個星期，才分2 次向其母親拿的；
      於本院準備程序中則稱係其自己之積蓄及向朋友借得，並
      沒有向鍾碧霞拿錢，惟同日嗣又改稱有向鍾碧霞拿30,000
      餘元），及其每天究竟施用多少數量（於警詢中稱係將愷
      他命摻在香煙中施用，每次施用0.6 公克，一天需抽5 包
      煙；於98年5 月4 日偵查中稱每天需施用10至20公克；於
      99年3 月19日偵查中稱平常購買1 小包愷他命400 元，足
      以摻入約3 、4 支香煙中施用，一天約抽20至30支；於本
      院準備程序稱每次施用0.1 至0.2 公克，一天約施用20公
      克）一節，雖歷次供稱均有不符，且亦與證人鍾碧霞在偵
      查中證述：被告僅有在98年4 、5 月間，以向他人購買毒
      品而欠款為由，向其拿了30,000餘元等語；及證人簡志顯
      於偵查中證稱：伊與被告為高中同學，知悉被告平日有施
      用愷他命之習慣，且依伊之瞭解，被告施用之數量及方式
      應與伊大致相同，即將愷他命摻入香煙後，每日至多施用
      11至13支香煙等語顯有歧異，而均不足採信，惟縱被告否
      認犯罪事實所持辯解不能成立，然本案既無證據足以證明
      被告之犯罪已無合理之懷疑，自亦不得僅以此為由，即反
      推被告持有愷他命之目的，必係在意圖販賣以營利。
五、綜上所述，本案依卷內所示資料，尚無法使通常一般之人均
    不致有所懷疑，而得確信被告涉犯意圖販賣而持有第三級毒
    品罪為真實之程度。此外，復查無其他積極證據足證被告確
    有公訴人所指犯行，揆諸上開說明，即不得證明被告犯罪，
    而應為無罪之諭知，以昭審慎。
六、本案被告為警查獲之日乃係98年5 月4 日，尚在毒品危害防
    制條例於98年5 月20日修正公布之前，故縱被告持有愷他命
    之純質淨重已逾20公克，惟依該時法律之規定，單純持有第
    三級毒品仍屬不罰之行為，則基於法律不溯及既往原則，自
    不得援引修正後毒品危害防制條例之規定而論以被告持有第
    三級毒品之刑責，附此敘明。
據上論斷，應依刑事訴訟法第301 條第1 項前段，判決如主文。
本案經檢察官馮浩庭到庭執行職務。
中    華    民    國    99    年    7     月    29    日
                    刑事第十庭  審判長法  官  江德民
                                      法  官  黃鏡芳
                                      法  官  蘇昌澤
以上正本證明與原本無異。
如不服本判決應於收受判決後10日內向本院提出上訴書狀，並應
敘述具體理由。其未敘述上訴理由者，應於上訴期間屆滿後20日
內向本院補提理由書( 均須按他造當事人之人數附繕本) 「切勿
逕送上級法院」。
                                      書記官  李佳穎
中    華    民    國    99    年    7     月    30    日

司法院資訊處製作；財團法人民間司法改革基金會備份。
